【裁判字號】    93,訴,2313
【裁判日期】    950831
【裁判案由】    偽造有價證券等
【裁判全文】
臺灣高雄地方法院刑事判決              93年度訴字第2313號
公  訴  人  臺灣高雄地方法院檢察署檢察官
被      告  丁○○
選任辯護人  張永昌律師
上列被告因偽造有價證券等案件，經檢察官提起公訴（93年度偵
字第15216 號），本院判決如下：
    主  文
丁○○無罪。
    理  由
一、公訴意旨略以：丁○○意圖為自己不法所有，於民國92年4
    月1 日晚間11時50分許，在高雄市新興區○○○ 路某號前路
    旁，以不詳工具破壞乙○○所有、停放於路旁停車格內之車
    牌號碼SU-3831 號自小客車右前座車門，並進入車內竊取乙○○所有之背包乙只（內含已蓋發票人林豁然印鑑章之空白
    支票三張，及信用卡兩張），得手後再基於偽造有價證券犯
    意，在其中一張支票之票面金額欄內填寫新臺幣1 萬5 百元
    、及於到期日欄內上填寫92年3 月31日，而偽造如附表所示
    支票。嗣於同年4 月15日，丁○○持該張偽造之支票，向高
    雄市中興銀行高雄分行提示，惟因乙○○已辦理掛失止付致
    遭退票。並認被告涉犯刑法第201 條第1 項偽造有價證券、
    同法第320 條第1 項之竊盜罪嫌，兩罪間有方法結果之牽連
    關係，應從一重之偽造有價證券罪嫌論處云云。
二、按被告未經審判證明有罪確定前，推定其為無罪；犯罪事實
    應依證據認定之，無證據不得認定犯罪事實；不能證明被告
    犯罪者，應諭知無罪之判決，刑事訴訟法第154 條第1 項、
    第2 項及第301 條第1 項分別定有明文。又刑事訴訟法上所
    謂認定犯罪事實之證據，係指足以認定被告確有犯罪行為之
    積極證據而言，該項證據自須適合於被告犯罪事實之認定，
    始得採為斷罪資料；事實之認定，應憑證據，如未能發現相
    當證據，或證據不足以證明，自不能以推測或擬制之方法，
    以為裁判基礎；而認定犯罪事實所憑之證據，雖不以直接證
    據為限，間接證據亦包括在內；然而無論直接或間接證據，
    其為訴訟上之證明，須於通常一般之人均不致有所懷疑，而
    得確信其為真實之程度者，始得據為有罪之認定；又依刑事
    訴訟法第161 條第1 項規定，檢察官就被告犯罪事實，應負
    舉證責任，並指出證明之方法。因此，檢察官對於起訴之犯
    罪事實，應負提出證據及說服之實質舉證責任。倘其所提出
    之證據，不足為被告有罪之積極證明，或其指出證明之方法
    ，無從說服法院以形成被告有罪之心證，基於無罪推定之原
    則，自應為被告無罪判決之諭知，最高法院29年上字第3105
    號、40年臺上字第86號、76年臺上字第4986號及92年臺上字
    第128 號判例分別著有判例，可資參照。
三、次按告訴人之告訴，  係以使被告受刑事訴追為目的，是其
    陳述是否與事實相符，仍應調查其他證據以資審認。又被害
    人之陳述如無瑕疵，且就其他方面調查又與事實相符，固足
    採為科刑之基礎，倘其陳述尚有瑕疵，則在未究明前，遽採
    為論罪科刑之根據，即難認為適法，最高法院89年台上字第
    989 號判決著有明文。
四、本件公訴人認被告涉犯竊盜、偽造有價證券罪嫌，無非係以
    ：(一)被告丁○○於92年10月14日於偵查中之供述 (即被告供
    稱係甲○○於91年3 月間在三民區○○路80號5 樓之2 伊之
    住處將Ａ支票拿給伊，以抵償甲○○積欠伊之1 萬4 千元債
    務，伊隨即將該支票存入中興銀行高雄分行伊之帳戶後，於
    92 年4月15日銀行通知伊Ａ支票已跳票)。 (二)告訴人乙○○
    於警詢中之指述 (Ａ支票遺失之事實)。 (三)證人甲○○於93
    年6 月15日於高雄地檢署93年偵字第10284 號案偵查中之證
    述(被 告供稱Ａ支票係甲○○交付之說詞，為甲○○所否認
    ，足認被告所述為虛構之詞)。 (四)台灣票據交換所高雄市分
    所92年4 月18日台票高字第1016號函暨Ａ支票及其退票理由
    單、遺失票據申請書、掛失止付票據提示人資料查報表各1
    份，資為論據。
五、訊據被告堅決否認有上開竊盜、偽造有價證券之犯行，辯稱
    ：系爭支票雖係於92年4 月14日軋入伊設於中興銀行高雄分
    行000000000000之帳戶，但該支票上之金額、發票日及其他
    記載，均非伊所書寫，亦非伊提示存入帳戶。伊不知道究係
    何人將支票提示存入，亦未竊取該支票。況且乙○○遺失Ａ
    支票時，該支票業已填載完成，業據乙○○、丙○○證述明
    確，自無偽造支票問題。再者，乙○○所遺失之支票有三張
    ，如果係伊所竊取，為何只提示三張支票中金額最小的Ａ支
    票，足證乙○○所遺失之支票，非其竊取等語。
六、證據能力部分：證人即告訴人乙○○於警詢中之證述，固屬
    傳聞證據，然既經公訴人及被告均同意作為證據，依刑事訴
    訟法第159條第1 項，自有證據能力。
七、經查：
１、系爭支票之發票日為92年3 年31日，同年4 月7 日經乙○○
    向銀行申請掛失止付，嗣於同年月14日經人提示存入被告丁○○設於中興銀行高雄分行000000000000帳戶，因執票人已
    掛失止付，而遭退票等事實，有台灣票據交換所高雄市分所
    92 年4月18日台票高字第1016號函、Ａ支票影本及其退票理
    由單、乙○○所填具之遺失票據申報書、掛失止付票據提示
    人資料查報表等資料在卷可稽 (見編號一卷第6-11頁、本院
    卷第135 頁)， 堪信此部分為真實。
２、系爭支票之發票人為林豁然，該支票上「新台幣」、「NT＄
    」欄上「壹萬零伍佰元正」及「10500 元」之記載，及票載
    發票日「92、3 、31」，均係發票人林豁然所填載，林豁然
    完成發票行為後，將支票交予三吉公司負責人丙○○，嗣因
    南村公司業務員乙○○向三吉公司丙○○收取貨款，丙○○
    遂於系爭支票上蓋上「三吉公司」印章背書後交予乙○○等
    事實，業據證人丙○○、乙○○於本院審理中證述綦詳（見
    本院卷第227-235 頁)， 並有支票及退票理由單在卷為憑。
    又衡情若系爭支票遺失時仍為空白支票，而係失竊後才經人
    填載完成，則乙○○於掛失止付時，勢必無法知悉票載之內
    容，而不能填載申報票據之金額、日期等資料。然卷附之「
    遺失票據申報書」上所申報之「票面金額，發票日期，發票
    人」，均與系爭支票之實際記載內容相符，堪信丙○○、乙○○之上開證詞為真。因此足認系爭支票於失竊前，應已完
    成發票行為，被告並未偽造系爭支票。
３、公訴人雖指被告於上開時、地竊取乙○○之支票等物，然：
    (1)、如前述，系爭支票絕非被告所偽造。又系爭支票係92年
        4 月14日經人以臨櫃次交票方式存入中興銀行高雄分行
        丁○○之上開帳戶，有聯邦商業銀行北高雄分行94年6
        月21日 (94) 聯北高雄字第0074號函及客戶往來對帳單
        在卷足稽 (見本院卷第122 、123 頁)。 惟因提示當日
        該分行之錄影帶設備故障，故無法調取該支票提示當天
        之錄影帶，亦有高雄市政府警察局三民第二分局92年8
        月7 日高市警三二分三字第0920013 881 號函（見編號
        Ａ卷第27頁）可佐。又本院將「丁○○通緝到案時於調
        查筆錄上之簽名」 (見本院卷第55-63 頁)與 「Ａ支票
        上之筆跡」 (編號一卷第7 頁)， 暨與「提示Ａ支票之
        人所填寫之取款憑條上之字跡」 (見本院卷第135 頁)
        ，相互比對，以肉眼觀之，即可發現各該書面在運筆、
        勾勒、神韻、字形顯然不同，是依卷附證據，顯然無法
        證明「被告曾提示或持有系爭支票」。
    (2)、又公訴人雖以被告於偵查中自白：係訴外人甲○○因積
        欠伊1 萬4 千元，故於91年3 月份於伊之住處拿系爭支
        票給伊，伊將票存入設於中興銀行高雄分行之上開帳戶
        ，嗣銀行通知跳票等語 (見編號Ｄ卷第19頁)為 其起訴
        之證據之一，然查被告於本院準備程序中供稱：伊所有
        設於中興銀行高雄分行帳戶係作為股票買賣之用，伊因
        甲○○曾交付多張支票給他，伊誤以為是在說甲○○所
        交付之數張支票，才會在警詢中稱甲○○有交付Ａ支票
        給伊等語（見本院卷第167-168 頁)， 核與證人甲○○
        於本院審理中證稱：伊雖曾拿過另外九張支票請被告向
        人借錢，但未曾持有、亦未看過或幫被告存入Ａ支票等
        語（見本院卷第254 頁)， 互核相符，足堪認定被告於
        警詢中之供述，與事實尚有出入，原難採信。至於公訴
        人雖另以告訴人乙○○於警詢中之指述為據，然查依乙○○於警詢中之指述內容，伊並未親眼看見被告有竊取
        或偽造Ａ支票之行為（見編號一卷第2 頁及其背面），
        是其警詢中之指述，尚難據為認定本件犯罪之證據。另
        台灣票據交換所高雄分所92年4 月18日台票高字第1016
        號函暨Ａ支票及退票理由單、遺失票據申請書、掛失止
        付票據提示人資料查報表等書證，充其量僅能證明該支
        票之執票人曾遺失支票之事實。故檢察官所舉各該證據
        ，顯不足以認定被告有偽造有價證券及竊盜等犯行。
八、綜上，公訴人所舉證據既難證明被告有偽造有價證券及竊盜
    之犯行。則不論被告所辯之詞是否可採，依法當不得遽為不
    利於被告之認定。此外，復查無其他積極證據足供證明被告
    確有公訴人所指之前揭犯行，揆諸上開判例意旨及說明，即
    應為被無罪之諭知。
據上論斷，應依刑事訴訟法第301 條第1項，判決如主文。
本案經檢察官李門騫到庭執行職務
中    華    民    國    95    年    8     月    31    日
                  刑事第十三庭  審判長法  官  洪碩垣
                                      法  官  劉惠娟
                                      法  官  張金柱
以上正本證明與原本無異。
如不服本判決，應於收受送達後10日內向本院提出上訴書狀。
（須附繕本）
中    華    民    國    95    年    9     月    4     日
                                      書記官  蘇  豫
┌─────────────────────────────────────┐
│附表                                                                      │
├──┬───────┬─────┬────┬────┬──────────┤
│編號│支票號碼      │金額      │發票人  │持有人  │付款人              │
│    │發票日        │(新台幣)  │        │        │                    │
├──┼───────┼─────┼────┼────┼──────────┤
│ 1  │ＨＡ0000000號 │1 萬零5 百│林豁然  │乙○○  │高雄區中小企業銀行鳳│
│    │92年3月31日   │元        │        │        │山分行              │
└──┴───────┴─────┴────┴────┴──────────┘


司法院資訊處製作；財團法人民間司法改革基金會備份。
